臺灣臺南地方法院刑事判決
110年度金訴字第16號
公  訴  人  臺灣臺南地方檢察署檢察官
被      告  黃冠福



上列被告因詐欺等案件，經檢察官提起公訴（109年度偵字第670
4號），被告於準備程序期日就被訴事實為有罪之陳述，本院合
議庭裁定由受命法官獨任進行簡式審判程序，判決如下：
    主  文
黃冠福犯三人以上共同詐欺取財罪，處有期徒刑壹年。未扣案犯
罪所得新臺幣伍佰玖拾玖元沒收，於全部或一部不能沒收或不宜
執行沒收時，追徵其價額。
    事  實
一、黃冠福於民國108年10月間，加入微信暱稱「陳敏」、「兄
    弟」、「@666」及其他不詳成年人所組成之三人以上以實施
    詐術為手段，且具有持續性、牟利性之有結構性組織之詐欺
    集團犯罪組織，擔任領款車手，負責持人頭帳戶之提款卡至
    自動櫃員機提領該詐欺集團詐騙所得贓款後交予上手，以此
    獲得提領金額百分之2之報酬。而與該詐欺集團成員共同意
    圖為自己不法之所有，基於三人以上共同詐欺取財，及掩飾
    、隱匿詐欺犯罪所得之去向暨所在之犯意聯絡，先由該詐欺
    集團不詳成員於108年11月10日17時50分許，佯以某購物網
    站之名義撥打電話予何文娟，謊稱該購物網站遭駭客攻擊，
    其信用卡因此遭盜刷20筆訂單，需前往自動櫃員機操作解除
    云云。致何文娟陷於錯誤，依指示於同日19時7分許操作自
    動櫃員機後，將新臺幣(下同)29,987元匯入李桂芬(經檢察
    官另行偵辦中)之中國信託商業銀行000000000000號帳戶。
    黃冠福再依「陳敏」指示，於108年11月10日19時18分許，
    前往臺南市○區○○路0段00號統一超商致聖門市，以自動櫃員
    機將何文娟匯入之款項領出後交予上手成員，並從中獲得百
    分之2之報酬。
二、案經何文娟訴由臺南市政府警察局第一分局移送臺灣臺南地
    方檢察署檢察官偵查起訴。
    理  由
一、本件係經被告黃冠福於準備程序當庭表示認罪，而經本院裁
    定以簡式審判程序加以審理，依據刑事訴訟法第273條之2、
    第159條第2項之規定，不適用傳聞法則有關限制證據能力之
    相關規定，合先敘明。
二、被告於警、偵訊及本院審理時，對於上開犯罪事實均坦白承
    認（警卷第3至8頁、偵卷第57至58頁、本院卷41至54頁），
    核與證人即告訴人何文娟於警詢中證述遭不詳詐欺集團成員
    施用詐術而依指示匯款等情相符（警卷第39至40頁），並有
    告訴人提出之臺灣銀行自動櫃員機交易明細、存摺內頁（警
    卷第43至45頁）、中國信託商業銀行股份有限公司108年12
    月9日中信銀字第108224839267784號函檢附之李桂芬開戶基
    本資料、存款交易明細、自動化交易LOG資料(警卷第55至61
    頁)、被告領款影像(警卷第9頁)在卷可資佐證，足認被告之
    自白與事實相符，可以採信。是本案事證明確，被告犯行洵
    堪認定，應依法論科。
三、查被告所屬之上開詐欺集團不詳成員詐騙告訴人後，被告即
    依「陳敏」指示將告訴人因遭騙所匯入人頭帳入內之上開款
    項領出交回不詳上手成員，所為已製造金流斷點，隱匿詐欺
    所得財物之去向，而移轉詐欺取財之特定犯罪所得。是核被
    告所為，係犯刑法第339條之4第1項第2款之三人以上共同犯
    詐欺取財罪及洗錢防制法第2條第2款、第14條第1項之一般
    洗錢罪。又共同正犯之成立，祇須具有犯意之聯絡，行為之
    分擔，既不問犯罪動機起於何人，亦不必每一階段犯行，均
    經參與；共同正犯之意思聯絡，原不以數人間直接發生者為
    限，即有間接之聯絡者，亦包括在內（最高法院34年上字第
    862號、77年台上字第2135號判例意旨參照）。是被告雖未
    直接對告訴人施以詐術，然其所參與之上開詐欺集團，係以
    多人分工方式從事詐騙行為，包括集團首腦、撥打電話施詐
    之機房成員及指揮被告前往領款之「陳敏」等相關支援接應
    之人，成員已達3人以上，被告為謀不法利益而決意擔任領
    款車手之工作，使上開詐欺集團得成功詐取告訴人之財物，
    其雖僅分擔犯罪行為之一部，惟主觀上顯係基於自己犯罪之
    意思參與前揭詐欺集團之分工，則被告與其他詐欺集團成員
    間，就本件三人以上共同詐欺取財犯行，自有犯意聯絡及行
    為分擔，應論以共同正犯。被告以一行為同時犯上開三人以
    上共同詐欺取財罪及一般洗錢罪，為想像競合犯，應依刑法
    第55條規定，從一重論以三人以上共同詐欺取財罪。
四、現今詐欺集團之成員皆係為欺罔他人，騙取財物，方參與以
    詐術為目的之犯罪組織。倘若行為人於參與詐欺犯罪組織之
    行為繼續中，先後多次為加重詐欺之行為，因參與犯罪組織
    罪為繼續犯，犯罪一直繼續進行，直至犯罪組織解散，或其
    脫離犯罪組織時，其犯行始行終結。故該參與犯罪組織與其
    後之多次加重詐欺之行為皆有所重合，然因行為人僅為一參
    與犯罪組織行為，侵害一社會法益，屬單純一罪，應僅就該
    案中與參與犯罪組織罪時間較為密切之首次加重詐欺犯行，
    論以參與犯罪組織罪及加重詐欺罪之想像競合犯，而其他之
    加重詐欺犯行，祗需單獨論罪科刑即可，無需再另論以參與
    犯罪組織罪，以避免重複評價。是如行為人於參與同一詐欺
    集團之多次加重詐欺行為，因部分犯行發覺在後或偵查階段
    之先後不同，肇致起訴後分由不同之法官審理，為裨益法院
    審理範圍明確、便於事實認定，即應以數案中最先繫屬於法
    院之案件為準，以該案中之首次加重詐欺犯行與參與犯罪組
    織罪論以想像競合。縱該首次犯行非屬事實上之首次，亦因
    參與犯罪組織之繼續行為，已為該案中之首次犯行所包攝，
    該參與犯罪組織行為之評價已獲滿足，自不再重複於他次詐
    欺犯行中再次論罪，俾免於過度評價及悖於一事不再理原則
    。至於另案起訴之他次加重詐欺犯行，縱屬事實上之首次犯
    行，仍需單獨論以加重詐欺罪，以彰顯刑法對不同被害人財
    產保護之完整性，避免評價不足（最高法院109年度台上字
    第3945號判決意旨參照）。查被告參與前揭由「陳敏」等人
    組成之同一詐欺集團，所涉犯之組織犯罪防制條例第3條第1
    項、刑法第339條之4第1項第2款、第3款及洗錢防制法第15
    條第1項第2款等罪，業經臺灣南投地方檢察署檢察官於108
    年12月2日以108年度偵字第5223號提起公訴，由臺灣南投地
    方法院以108年度訴字第317號審理，此經本院查閱前開起訴
    書屬實(見偵卷第33至39頁)，並有被告之臺灣高等法院被告
    前案紀錄表附卷足憑，是被告參與同一犯罪組織行為，本件
    非最先繫屬之案件，揆諸前揭判決意旨，本件自無需再對被
    告另論以參與犯罪組織罪，以避免重複評價，亦無是否一併
    宣告刑前強制工作之問題，附此敘明。
五、爰審酌被告不思以正當途徑獲取財物，在政府及大眾媒體廣
    泛宣導國內現今詐騙案件層出不窮之情形下，猶加入詐欺集
    團擔任領款車手之工作，不僅侵害告訴人之財產法益，更增
    加犯罪查緝之困難，助長詐騙歪風，嚴重影響社會治安及人
    與人間之互信，行為實有不當；兼衡被告犯罪之動機、目的
    、手段、智識程度、生活狀況(見本院卷第53頁)、犯後坦承
    犯行，然尚未與告訴人和解、賠償損害等一切情狀，量處如
    主文所示之刑。
六、沒收部分：
    共同正犯間犯罪所得之沒收，應就個人所分得部分個別為沒
    收或追徵之見解，對於不法利得分配明確時，應依各人實際
    分配所得沒收（最高法院104年度台上字第3604號判決意旨
    參照）。被告於警詢中已供承其每次可分得之報酬為提領贓
    款之百分之2（見警卷第5頁），則依此計算結果，被告本案
    之犯罪所得應為599元(計算方式：29,987X0.02＝599.74，小
    數點以下無條件捨去)，且此部分未據扣案，應依刑法第38
    條之1第1項前段、第3項規定，宣告沒收，於全部或一部不
    能沒收或不宜執行沒收時，追徵其價額。
據上論斷，應依刑事訴訟法第273條之1第1項、第299條第1項前
段，洗錢防制法第2條第2款、第14條第1項，刑法第11條前段、
第28條、第339條之4第1項第2款、第38條之1第1項前段、第3項
，刑法施行法第1條之1，判決如主文。
本案經檢察官董詠勝提起公訴，檢察官吳坤城到庭執行職務。
中　　華　　民　　國　　110 　年　　3 　　月　　8 　　日
                  刑事第六庭  法　官　孫淑玉
以上正本證明與原本無異。
如不服本判決應於收受本判決後20日內向本院提出上訴書狀，並
應敘述具體理由。其未敘述上訴理由者，應於上訴期間屆滿後20
日內向本院補提理由書狀（均須按他造當事人之人數附繕本）「
切勿逕送上級法院」。 
　　　　　　　　　　　　　　　書記官　洪千棻
中　　華　　民　　國　　110 　年　　3 　　月　　8 　　日
附錄本案論罪科刑法條：
中華民國刑法第339條之4
犯第339條詐欺罪而有下列情形之一者，處1年以上7年以下有期
徒刑，得併科1百萬元以下罰金：
一、冒用政府機關或公務員名義犯之。
二、三人以上共同犯之。
三、以廣播電視、電子通訊、網際網路或其他媒體等傳播工具，
    對公眾散布而犯之。
前項之未遂犯罰之。